【裁判字號】    90,易,1453
【裁判日期】    901012
【裁判案由】    傷害等
【裁判全文】
臺灣臺北地方法院刑事判決                          九十年度易字第一四五三號
    公  訴  人  臺灣臺北地方法院檢察署檢察官
    被      告  乙○○
右列被告因傷害等案件，經檢察官聲請簡易判決處刑（九十年度偵字第一四三七０號
），本院訊問被告後，認不宜以簡易判決處刑，改依通常程序審理，判決如左：
    主  文
乙○○對於公務員依法執行職務時，施強暴，累犯，處有期徒刑肆月，如易科罰金，
以參佰元折算壹日，並於刑之執行完畢或赦免後，令入相當處所施以監護貳年。又於
公務員依法執行職務時，當場侮辱，累犯，處有期徒刑參月，如易科罰金，以參佰元
折算壹日，並於刑之執行完畢或赦免後，令入相當處所施以監護貳年。應執行有期徒
刑伍月，如易科罰金，以參佰元折算壹日。
    事  實
一、乙○○有被害、關係意念之思考妄想障礙干擾，且因邊緣性智能不足，故整體判
    斷力明顯下降，衝動控制能力差，面對壓力處置能力不佳，偶有幻聽、幻視並懷
    疑警察陷害之情形，受精神症狀干擾，後於民國八十八年九月十六日因情緒不穩
    ，有破壞行為之傾向，經三軍總醫院診治判斷為慢性精神分裂病、安非他命精神
    病，領有精神中度殘障手冊，係精神耗弱之人。又乙○○前因妨害公務案件，經
    本院於民國八十六年九月三十日以八十六年易字第五三三九號判決判處有期徒刑
    三月，並經臺灣高等法院於八十六年十二月十七日以八十六年上易字第七九七七
    號判決駁回上訴而判決確定，而於八十七年三月四日易科罰金執行完畢，詎仍不
    知悔改，於九十年七月一日下午三時三十分許，在臺北市○○區○○路一三六號
    一樓前，因對胞姐丙○○懷有夙怨，而基於傷害之犯意出手毆打丙○○之頭、臉
    部，致丙○○受有右側頭部皮下瘀傷二乘以二公分、右側眼框上方瘀傷二乘以二
    公分、右側鼻樑外側皮下瘀傷一點五乘以一點五公分、左側腹部皮下瘀傷三乘以
    三公分、左側大腿皮下瘀傷二乘以二公分之傷害（丙○○已於本院審理中撤回傷
    害告訴），乙○○並即離去現場，而丙○○被毆後即以電話向臺北市政府警察局
    中正第二分局廈門派出所報案請求處理，該派出所員警甲○○獲報即前往現場執
    行職務向丙○○查詢前揭家庭暴力案件之經過，詎乙○○返回該處時因見警員甲○○到場，遂對丙○○之報案行為愈發不滿，並欲再行毆打丙○○，甲○○見狀
    即當場予以制止，詎乙○○竟另行起意，而基於侮辱公務員之犯意先以「幹你娘
    」出言而當場侮辱警員甲○○，復再另基於對公務員施強暴之犯意而以拳頭毆打
    正執行警察職務之警員甲○○之頭、頸、胸、手等部位，致甲○○受有左耳後皮
    下出血二乘以二公分、前頸部擦傷零點五乘以零點五公分、前胸部皮下出血二乘
    以三公分、右手擦傷一乘以一公分之傷害（甲○○傷害部分未據告訴）。
二、案經臺北市政府警察局中正第二分局報告臺灣臺北地方法院檢察署檢察官偵查起
    訴。
    理  由
壹、妨害公務及侮辱公務員部分
一、訊據被告乙○○，其雖坦承有毆打其姊丙○○，惟矢口否認有何妨害公務情事，
    辯稱：其沒有攻擊傾向，且案發當日係因警員甲○○惡形惡狀，其雖與甲○○有
    拉扯，但罵三字經是其口頭禪並非針對警員甲○○，其沒有罵警員甲○○，且其
    係主動坐上警車返回派出所協助調查，係在派出所遭受警員圍毆始基於正當防衛
    意思而還手等語云云。經查：被告前揭犯行，業據證人即臺北市政府警察局中正
    第二分局警員甲○○到庭證稱：其在派出所備勤，接到勤務中心一一０轉來家庭
    暴力案件報案，其單獨前去現場處理，只看見丙○○一人在現場，其就瞭解事情
    經過後，約十分鐘被告又回到現場，被告用罵丙○○說為何找警察前來，被告就
    動手要打丙○○，其就出面制止被告，被告就很不高興轉移目標動手打我並轉頭
    罵我「幹你娘」，被告先以拳頭毆打其左後耳，又順手拿起木板及鐵椅打其，其
    就以木棍抵擋，其身上所受的傷都是被告用拳頭打的，接著因為民眾打電話說有
    人打警員，所以支援警力就來到，被告看到支援警員二人到場才停手等語綦詳（
    見偵卷第三十至三三頁、本院九十年九月十日訊問筆錄），且審酌被告與警員甲○○素不相識，則被告所辯係甲○○惡形惡狀才開始拉扯等語云云，顯無可採，
    此外並有甲○○之三軍總醫院九十年七月一日甲種診斷證明書及警員甲○○受傷
    傷勢照片三張附卷可證（見偵卷第十一、十二頁），本件事證明確，應依法論科
    。
二、核被告所為，係犯刑法第一百三十五條第一項之施強暴妨害公務罪、第一百四十
    條第一項之侮辱公務員罪。其所犯之上開二罪間，公訴人雖認有方法目的之牽連
    關係而應論以牽連犯，惟查被告乃係先為侮辱之行為，再以拳頭毆打之強暴方式
    妨害公務，其侮辱公務員之行為並非妨害公務行為之方法，妨害公務亦非侮辱公
    務員之當然結果，且客觀上侮辱公務員與妨害公務間亦非有不可分離之牽連關係
    可言，從而被告所犯上開二罪間並無牽連關係可言，自應論以數罪併罰（最高法
    院八十九年度臺非字第二九號判決參照）。查被告曾有如犯罪事實欄所記載之前
    科及執行紀錄之事實，有臺灣高等法院檢察署刑案紀錄簡覆表一件在卷可按，其
    受有期徒刑之執行完畢，五年以內再犯本件有期徒刑以上之二罪，皆為累犯，均
    應依刑法第四十七條規定加重其刑。再被告乙○○自八十三年起有吸食安非他命
    習慣，而陸續出現易怒、自覺偉大、情緒不穩定、激躁不安、攻擊傾向，又出現
    幻視、幻聽干擾，有被控制、被害妄想，自覺警察不斷陷害直八十六年間，因前
    揭案件與警察發生衝突判刑，經長庚醫院診斷為疑似器質性精神病，後因未定期
    接受門診，服藥順從性不佳，持續受精神症狀干擾，至八十八年九月十六日，雖
    其身體、神經學檢查並無異常發現，但其經魏氏成人智力測驗，整體智能為六十
    九分、操作智能七十分，屬輕度智能不足，認知功能雖完整但遲鈍，而被告精神
    雖意識清楚、言語清晰但貧乏，態度疏離、防衛心強，思考有鬆弛現象，有被害
    、關係妄想，為發病多年之安非他命精神病及精神分裂症患者，雖情緒並無特別
    憂鬱或高亢之情形，但已受被害、關係意念等思考障礙之干擾，且有邊緣性智能
    不足之影響，其整體判斷能力明顯下降，衝動控制亦差，無法處置壓力，精神狀
    態已達精神耗弱之程度，業據三軍總醫院鑑定在案，此有該院八十九年十一月二
    十三日（８９）善利字第一五二八三號函及附件精神鑑定報告書附卷可參；另被
    告乙○○因安非他命精神病，有激躁不安、多疑、被害妄想、攻擊傾向，而於八
    十八年九月二十日安排進入三軍總醫院治療至同年十月二十一日，復經臺北市立
    療養院於八十九年四月十日診斷安排住院，直至八十九年四月二十五日等情，又
    有臺北市立療養院八十九年八月四日北市療成字第八九六○六四九七○○號函在
    卷可稽，故被告乙○○於案發時確屬精神耗弱，足影響是非判斷、事實認定，爰
    均依刑法第十九條第二項規定，皆減輕其刑，並均依法先加後減之。本院爰審酌
    被告犯罪之動機、目的、施強暴手段而致值勤警員受有傷害、所生危害非輕與犯
    罪後之態度，且因本件犯罪其亦受有傷勢等一切情狀，分別量處如主文所示之刑
    並定其應執行刑及諭知易科罰金之折算標準，以示懲戒。又本院斟酌被告之精神
    狀態，且參考鑑定機關三軍總醫院之鑑定意見足認被告有接受專業、規則、長期
    治療之必要，以期減少病情復發之可能性，並減緩進一步之衰退、心智功能之障
    礙，增加功能，為求其能接受妥適之治療與監護，避免再度造成本人、家人與社
    會之危險、傷害之建議，爰均併宣告於刑之執行完畢或赦免後令入相當處所，分
    別施以監護二年，以資兼顧，惟依保安處分執行法第四條第四條之一第一項第二
    款規定，僅執行其一即可。
貳、被訴傷害丙○○部分
一、公訴意旨另以：被告乙○○於九十年七月一日十五時三十分許，在臺北市○○區
    ○○路一三六號一樓前，因對胞姐丙○○懷有夙怨，而出手毆打丙○○之頭、臉
    部，致陳女受有右側頭部皮下瘀傷二乘以二公分、右側眼框上方瘀傷二乘以二公
    分、右側鼻樑外側皮下瘀傷一點五乘以一點五公分、左側腹部皮下瘀傷三乘以三
    公分、左側大腿皮下瘀傷二乘以二公分之傷害，因認被告乙○○另涉有傷害丙○○犯嫌等語。
二、按告訴乃論之罪，告訴人於第一審辯論終結前得撤回其告訴，又告訴經撤回者，
    應諭知不受理之判決，刑事訴訟法第二百三十八條第一項、第三百零三條第三款
    定有明文。次按，檢察官聲請以簡易判決處刑之案件，經法院認為有第四百五十
    一條之一第四項但書之情形者，應適用通常程序審判之，亦據刑事訴訟法第四百
    五十二條。
三、查本件告訴人丙○○告訴被告乙○○傷害案件，公訴人認係犯刑法第二百七十七
    條第一項之傷害罪，依同法第二百八十七條之規定，須告訴乃論。茲據告訴人到
    院陳明撤回告訴，並有撤回告訴狀附卷可稽，依照上開說明，本件自應由本院改
    依通常程序審理，而公訴人係認被告傷害告訴人丙○○犯行部分與本院前揭論罪
    科刑部分有牽連犯之裁判上一罪關係，從而本院就被告乙○○被訴傷害丙○○部
    分爰不另為不受理之諭知。
四、本院於九十年九月二十八日審理期日，檢察官已就被告被訴傷害告訴人丙○○部
    分一併辯論，附此敘明。
據上論斷，應依刑事訴訟法第四百五十二條、第二百九十九條第一項前段，刑法第一
百三十五條第一項、第一百四十條第一項、第四十七條、第十九條第二項、第四十一
條第一項前段、第五十一條第五款、第八十七條第二項、第三項，罰金罰鍰提高標準
條例第一條前段、第二條，判決如主文。
本案經檢察官邱舜韶到庭執行職務
中    華    民    國      九十        年      十    月    十  二        日
                                      臺灣臺北地方法院刑事第六庭
                      審判長  法  官  劉慧芬
                                                  法  官  蔡如琪
                                                  法  官  劉煌基
右正本證明與原本無異。
如不服本判決，應於判決送達後十日內，向本院提出上訴狀。
                                                  書記官  謝志偉
中    華    民    國      九十        年      十      月  十  五        日
所犯法條：
刑法第一百三十五條第一項
對於公務員依法執行職務時，施強暴脅迫者，處三年以下有期徒刑、拘役或三百元以
下罰金。
刑法第一百四十條第一項
於公務員依法執行職務時，當場侮辱，或對於其依法執行之職務公然侮辱者，處六月
以下有期徒刑、拘役或一百元以下罰金。


司法院資訊處製作；財團法人民間司法改革基金會備份。
